【裁判字號】    98,上,988
【裁判日期】    990830
【裁判案由】    返還所有物
【裁判全文】
臺灣高等法院民事裁定                   98年度上字第988號
上  訴  人  癸○○
            丑○○
            寅○○
            辛○○
            庚○○
            己○○
            丁○○
            丙○○
            子○○
            戊○○
            一兆實業有限公司
上  一  人
法定代理人  乙○○
上  訴  人  壬○○
上十二人共同
訴訟代理人  方錫洀律師
被上訴人    甲○○
訴訟代理人  邱俊哲律師
上列當事人間請求返還所有物事件，本院裁定如下：
    主  文
被上訴人應於收受本裁定正本七日內，逕向本法院繳納第一審裁
判費新臺幣壹仟肆佰捌拾伍元。
上訴人溢繳之第二審裁判費新臺幣貳萬肆仟伍佰零元及第三審
裁判費新臺幣貳萬肆仟伍佰零元，均准予返還。
    理  由
一、按訴訟標的之價額，由法院核定；核定訴訟標的之價額，以
    起訴時之交易價額為準；無交易價額者，以原告就訴訟標的
    所有之利益為準。訴訟費用如有溢收情事者，法院應依聲請
    並得依職權以裁定返還之。民事訴訟法第77條之1第1項、第
    2項、第77條之26第1項定有明文。
二、被上訴人於原審法院起訴主張：伊於民國（下同）94年5月6
    日經買賣取得坐落臺北市○○區○○段3小段1037建號建物
    （下稱系爭1037號建物）即門牌號碼臺北市○○路608巷3號
    地下層應有部分1萬分之5000（下稱系爭建物）。又系爭建
    物其中一部分規劃為如原判決附圖（下稱附圖）所示之21個
    停車位，上訴人及原審共同被告王鏗樽分別無權占有如附表
    所示編號1至7、9、10、15、16、18至20等停車位。另依68
    年1月13日廣華大廈地下室分配協議圖（下稱系爭分配協議
    ）之約定，該地下室由地主分得A、B、E、G、H、I，伊前手
    亞青建設股份有限公司（下稱亞青公司）分得C、D、F、J、
    K、L，其餘部分為分擔予住戶之公共面積。嗣廣華大廈地下
    層即依該分配協議，依土地登記規則第70條第1項第1款規定
    ，為區分所建物之登記，並登記為1037與1038號建物，其中
    1037號建物（即係上開21個停車位所在之處）並登記為訴外
    人葉頌壽、葉頌仁、葉頌熙（均為原始起造人）與亞青公司
    共有，且編列門牌，有單獨建號，並辦畢所有權第一次登記
    ，自屬獨立建物，其應有部分所有權之移轉，自不受公寓大
    廈管理條例第58條第2項規定之限制。茲伊既已繼受系爭103
    7號建物，依系爭分配協議約定，自有權占有、使用、收益
    上開21個停車位。上訴人及王鏗樽等人既無權占用如附表所
    示車位編號1至7、9、10、15、16、18至20等14個停車位，
    自應將該等車位交還予伊。乃依系爭分配協議書約定及所有
    物返還請求權之法律關係，求為判命：「(一)上訴人及王鏗樽
    等13人應將系爭建物如附表所示停車位編號1至7、9、10、
    15、16、18至20共14個車位交還被上訴人。(二)願供擔保請准
    宣告假執行」。經原審為被上訴人一部勝訴、一部敗訴之判
    決，即判命上訴人應將坐落系爭1037建號即門牌號碼臺北市
    ○○路608巷3號地下層如附表所示停車位編號1至7、10、15
    、16、18至20共13個停車位交還被上訴人；並駁回被上訴人
    其餘之訴（即請求王鏗樽交還如附表所示編號9之停車位部
    分）。被上訴人就其敗訴部分，未聲明不服，已告確定。上
    訴人就其敗訴部分，提起上訴，聲明：「(一)原判決不利於上
    訴人部分廢棄。(二)上廢棄部分，被上訴人在第一審之訴及假
    執行之聲請均駁回。(三)如受不利判決，請准各上訴人按其各
    該給付部分，分別預供擔保金，免為假執行」。嗣經本院維
    持第一審所為上訴人敗訴之判決，並駁回其上訴，上訴人不
    服，復提起第三審上訴。
三、查被上訴人所有系爭建物所有權應有部分為1萬分之5000（
    即相當於1/2），依其前手亞青公司與地主之分管協議，其
    分管部分現規劃為停車場，並劃分停車位，而停車場除車輛
    個別停放之面積外，其餘部分通常為車輛迴車，或車道使用
    所必須，是被上訴人提起本件訴訟，係請求其分管部分之返
    還，其因起訴所獲之利益，為系爭建物面積1446.29平方公
    尺之一半，查系爭建物房屋稅課稅現值，依臺北市稅捐稽徵
    處評定現值為3,299,000元，有建物登記謄本及臺北市稅捐
    稽徵處房屋稅籍證明書等為證（原審卷(一)第8、9頁），核
    本件起訴之訴訟標的價額為1,649,500元（3,299,000元×
    1/2＝1,649,500元），應徵第一、二、三審裁判費各為
    17,335元、26,002元、26,002元，扣除被上訴人於第一審已
    繳納15,850元（原審卷(一)第4頁），尚欠1,485元未據繳納，
    茲限被上訴人於收受本裁定正本7日內，如數逕向本法院補
    繳。
四、另上訴人亦已分別繳納第二、三審裁判費50,505元、50,505
    元，有裁判費收據附卷可稽，是上訴人顯有溢繳第二、三審
    裁判費各24,503元、24,503元（50,505-26,002=24,503）之
    情事。揆諸首揭說明，本院乃依職權就上開溢繳之第二、三
    審裁判費，裁定返還予上訴人。
五、爰裁定如主文。
中    華    民    國    99    年    8     月    30    日
                    民事第三庭
                        審判長法  官  林敬修
                              法  官  張靜女
                              法  官  吳青蓉
正本係照原本作成。
不得抗告。
中    華    民    國    99    年    8     月    30    日
                              書記官  吳碧玲

司法院資訊處製作；財團法人民間司法改革基金會備份。
